【裁判字號】    98,易,2069
【裁判日期】    981231
【裁判案由】    家庭暴力防治法等
【裁判全文】
臺灣板橋地方法院刑事判決              98年度易字第2069號
公  訴  人  臺灣板橋地方法院檢察署檢察官
被      告  甲○○
上列被告因家庭暴力防治法等案件，經檢察官提起公訴（98年度
偵字第21617 號），本院判決如下：
    主  文
甲○○犯違反保護令罪，處拘役拾日，如易科罰金以新臺幣壹
仟元折算壹日。
    事  實
一、甲○○與乙○○係夫妻，具有家庭暴力防治法第3 條第1 款
    所規定之家庭成員關係，其前曾因於民國98年4 月29日對其
    妻乙○○施加暴力致傷，經乙○○向臺灣新竹地方法院聲請
    核發暫時保護令，由該法院於98年5 月21日以98年度暫家護
    字第174 號裁定核發民事暫時保護令（起訴書誤載為「民事
    通常保護令」），禁止其對聲請人即其妻乙○○實施身體或
    精神上不法侵害之行為，且不得直接或間接對於乙○○為騷
    擾、接觸、跟蹤等聯絡行為在案，而該暫時保護令依法自核
    發時起生效，於聲請人撤回通常保護令之聲請、法院審理終
    結核發通常保護令或駁回聲請時始失其效力（其後復經該法
    院於98年8 月26日以98年度家護字第207 號裁定核發民事通
    常保護令，此民事暫時保護令自上開民事通常保護令核發時
    起失其效力）。詎其明知有上開法院裁定核發之民事暫時保
    護令生效在案，竟於上開民事暫時保護令有效期間內之98年
    8 月7 日上午6 時30分許，應其妻乙○○之要求，駕車至臺
    北縣板橋市○○路48巷4 弄11號2 樓乙○○當時之住處，接
    載當時已懷有身孕之乙○○搬遷返回其新竹市○區○○路3
    段510 巷20號6 樓住處共同居住時，因途中其質疑乙○○與
    其友人有染，二人在車上遂發生爭執並起口角，其後駕車行
    經臺北縣板橋市○○路上某加油站停車加油時，乙○○即負
    氣逕行下車步行，而其後於加完油後因未見乙○○行蹤，乃
    駕車沿路尋找乙○○，直至板橋市○○路時，始找到沿路步
    行之乙○○，其即停車要求乙○○上車，二人復生爭執，最
    後經其允諾不再爭吵，乙○○始自行上車，惟其後於同日上
    午6 時50分許，駕車行至臺北縣土城市○○路與中央路口停
    等紅燈時，二人又起口角，其即基於違反上開民事暫時保護
    令之犯意，出手對乙○○拉扯，故意違反上開民事暫時保護
    令禁止對乙○○實施身體不法侵害之裁定命令。嗣乙○○即
    憤而逕行下車自行步行，而甲○○見狀亦下車追來要求乙○
    ○上車，二人因此再起爭執，此時乙○○即躲入附近店家，
    打電話報警，經警據報到場處理後，因而查悉上情。
二、案經乙○○訴由臺北縣警察局土城分局報請臺灣板橋地方法
    院檢察署檢察官偵查起訴。
    理  由
一、訊據被告甲○○矢口否認有於上揭時地拉扯告訴人乙○○之
    違反民事暫時保護令行為，辯稱：當天是告訴人打電話叫伊
    開車來載她回新竹與伊同住，因告訴人臨時叫伊開車來載她
    ，伊向她抱怨仍有許多工作要處理，因而與告訴人發生口角
    ，告訴人才在中途下車，之後伊開車沿途找她，找到時警察
    也到場，當天伊與告訴人間並無肢體衝突，伊並無違反保護
    令之行為云云。惟查：
    (一)被告上揭違反保護令之犯罪事實，業據告訴人於偵查、審
      理時指訴：被告有於上開時地，在車內因二人爭吵，而對
      伊拉扯等語一致明確（見偵查卷37至38頁、本院98年12月
      11日審判筆錄3 至6 頁），且被告於本院審理時亦不否認
      案發當時有與告訴人發生爭吵，並曾有動手推開告訴人之
      行為等情（見本院98年8 月25日準備程序筆錄2 頁、98年
      10月8 日準備程序筆錄2 頁、98年12月11日審判筆錄8 頁
      ），而其於本院調查其具保停止羈押之聲請時，亦曾供述
      ：伊對本件覺得很後悔，當初是一時衝動等語（見本院98
      年9 月1 日訊問筆錄3 頁），是核諸被告上開所述情節，
      參互印證，告訴人上開指訴被告犯行之事實，衡情應非虛
      詞，堪以採信。
    (二)被告雖辯稱上情云云，然依其上開所述，其確有與告訴人
      發生爭吵，並起口角，亦有推開告訴人之肢體碰觸，且告
      訴人亦因此憤而下車，甚而報警處理，衡諸常情，若其間
      當時情況僅如被告上開所辯，僅有因其抱怨發生口角，並
      無肢體衝突云云，告訴人何以有上開激烈反應，可見被告
      上開所辯，要與常情有悖，顯有避重就輕卸責之嫌，應非
      可採。至告訴人雖於警詢時曾指訴：被告對其有持磚塊毆
      打、逼迫、拖行其上車、動手打其嘴唇、掐其脖子、捏其
      手臂、恐嚇其不得下車云云等情，然其後於偵、審中則又
      翻異前詞改稱：其間只有口角、拉扯及恐嚇等情，警詢指
      述係一時情緒失控所言云云，前後指述不一，是其上開被
      告對其拉扯之指述是否屬實，亦非無疑，惟衡諸告訴人於
      被告因本件羈押期間，仍多次探視被告，並聲請具保停止
      羈押，而其於本院審理時對被告之指述亦多所迴護之詞，
      但於審理時仍證稱上開被告有對其拉扯之情，是此部分之
      指述衡情應非虛詞，尚堪採信。
    (三)此外，本件其間夫妻關係，亦有被告個人基本資料在卷可
      稽，復有上開臺灣新竹地方法院98年度暫家護字第174 號
      民事暫時保護令、臺北縣政府警察局土城分局廣福派出所
      98年8 月7 日警員報告（被告對此報告陳述，於審理時並
      未爭執其證據能力，依刑事訴訟法第159 條之5 規定，得
      為證據）等可資佐證。
    是綜上所述，本件事證明確，被告上揭犯行堪以認定，應予
    依法論科。
二、核被告上開所為，係犯家庭暴力防治法第61條第1 款之違反
    保護令罪。爰審酌被告素行、犯罪動機、目的、手段、對告
    訴人之危害、犯罪後之態度及告訴人陳明不予追究等一切情
    狀，量處如主文所示之刑，並諭知易科罰金之折算標準，以
    示懲儆。
三、另公訴意旨尚謂：被告於上揭時地，尚有基於使人行無義務
    之事之犯意，持磚頭作勢要打告訴人乙○○，強拉乙○○上
    車；又因仍質疑乙○○與其友人有染，而與乙○○起口角，
    進而徒手毆打乙○○嘴唇、拉扯渠頭髮、掐渠脖子並捏渠手
    臂（傷害部分，未據告訴），並基於恐嚇之犯意，對乙○○
    恫稱：如果下車，要你全家人死等語，致乙○○因而心生畏
    懼，乙○○旋即趁機下車逃離，報警處理，因認被告尚涉犯
    有刑法第304 條強制、同法第305 條恐嚇等罪嫌，此二罪嫌
    與被告上開所為違反保護令罪間，係一行為觸犯數罪名，為
    想像競合犯，請依刑法第55條前段之規定，從一重之違反保
    護令罪論處云云。惟訊據被告堅決否認對告訴人有上開持磚
    頭作勢毆打、強拉上車、毆打嘴唇、拉扯頭髮、掐脖子、捏
    手臂及恐嚇等行為，辯稱告訴人上述情節均屬不實等語。經
    查此部分告訴人指訴被告之犯行，公訴意旨之舉證僅有告訴
    人之指訴，且為被告所堅決否認，此外亦無其他具體事證可
    資佐證，況告訴人其後於偵查、審理時復翻異前詞，陳稱其
    上開指述係案發時一時情緒激動誇大之詞，且為之前遭被告
    多次家庭暴力之情，並非本件案發時被告所為等語。按犯罪
    事實應依證據認定之，無證據不得認定其犯罪事實，刑事訴
    訟法第154 條第2 項定有明文。而所謂證據，係指足以證明
    被告確有犯罪行為之積極證據而言，該項證據須適於為被告
    犯罪之證明者，始得採為斷罪之資料；再告訴人之告訴，係
    以使被告受刑事訴追為目的，是其陳述是否與事實相符，仍
    應調查其他證據以資審認（參照最高法院69年臺上字第4913
    號、52年臺上字第1300號等判例要旨）。又按認定犯罪事實
    所憑之證據，必須達於一般人均可得確信其為真實之程度，
    而無合理之懷疑存在時，始得據為被告有罪之認定，倘若犯
    罪事實之證明尚未達此一程度，仍有合理之懷疑存在，則應
    為被告有利之推定，仍不能遽為被告有罪之判斷（參見最高
    法院76年度臺上字第4986號判例、91年度臺上字第39號刑事
    判決等意旨）。是此部分公訴意旨所認被告罪嫌之犯罪事實
    ，其所憑舉列之證據，既不能積極證明確認被告有罪無疑，
    復查無其他積極證據可資證明確有上開等犯行，是本件此部
    分不能證明被告犯罪，本應為無罪判決之諭知，惟另依上開
    公訴意旨所認，此部分其中強制、恐嚇等罪嫌部分，與被告
    上開被訴有罪之違反保護令部分，有想像競合之裁判上一罪
    關係，爰不另為無罪之諭知；另其中所指被告徒手毆打告訴
    人嘴唇、拉扯渠頭髮、掐渠脖子並捏渠手臂等部分，則係屬
    上開被訴違反保護令罪嫌之部分行為，如認不能證明犯罪，
    係屬其被訴違反保護令犯罪事實之減縮，亦無庸另為無罪之
    諭知，併此敘明。
據上論斷，應依刑事訴訟法第299 條第1 項前段，家庭暴力防治
法第61條第1 款，刑法11條前段、第41條第1 項前段，判決如主
文。
本案經檢察官李超偉到庭執行職務
中    華    民    國    98    年    12    月    31    日
                      刑事第二庭  法  官  彭  全  曄
以上正本證明與原本無異。
如不服本判決應於收受送達後十日內向本院提出上訴書狀，並應
敘述具體理由；其未敘述上訴理由者，應於上訴期間屆滿後二十
日內向本院補提理由書（均須按他造當事人之人數附繕本）「切
勿逕送上級法院」。
                                  書記官  謝  雪  紅
中    華    民    國    99    年    1     月    4     日
附錄本案論罪科刑法條全文：
家庭暴力防治法第61條（違反保護令罪之處罰）
違反法院依第14條第1項、第16條第3項所為之下列裁定者，為本
法所稱違反保護令罪，處3年以下有期徒刑、拘役或科或併科新
臺幣10萬元以下罰金：
一、禁止實施家庭暴力。
二、禁止騷擾、接觸、跟蹤、通話、通信或其他非必要之聯絡行
    為。
三、遷出住居所。
四、遠離住居所、工作場所、學校或其他特定場所。
五、完成加害人處遇計畫。


司法院資訊處製作；財團法人民間司法改革基金會備份。
